臺灣高雄地方法院刑事判決　　　　　　　95年度訴字第4577號
公　訴　人　臺灣高雄地方法院檢察署檢察官
被　　　告　甲○○
上列被告因違反毒品危害防制條例案件，經檢察官提起公訴（95
年度毒偵字第8139、8184、8683號），嗣因被告就被訴事實為有
罪之陳述，經本院告知簡式審判程序意旨，並聽取公訴人及被告
意見後，本院合議庭裁定由受命法官獨任依簡式審判程序審理，
判決如下：
    主  文
甲○○施用第一級毒品，累犯，處有期徒刑拾壹月。
    事  實
一、甲○○前於民國90年間因竊盜案件，經本院以90年度鳳簡字
    第819 號判處有期徒刑4 月確定，於92年1 月6 日執行完畢
    。
二、甲○○於86年間曾因違反肅清煙毒條例等案件，經檢察官提
    起公訴，嗣因毒品危害防制條例公布施行，經臺灣高等法院
    高雄分院裁定送觀察、勒戒後，認有繼續施用毒品之傾向，
    再經該院裁定令入戒治處所，施以強制戒治，復因經裁定停
    止強制戒治，所餘刑期交付保護管束，於保護管束期滿，以
    執行完畢論，而於經強制戒治執行完畢釋放後，經該院於90
    年3 月30日以87年度上訴字第853 號判決免刑確定。又因違
    反毒品危害防制條例案件，經本院以93年度訴字第812 號分
    別判處有期徒刑6 月、10月，應執行有期徒刑1 年2 月確定
    ，經入監執行後，於95年7 月13日縮短刑期假釋出監，所餘
    刑期付保護管束，觀護結束日期為95年12月24日，現仍於保
    護管束期間。
三、詎甲○○猶不知悛悔，竟於前開強制戒治執行完畢釋放後5
    年內，因再犯施用毒品案件，經起訴及判決確定後，基於反
    覆持續施用第一級毒品之犯意，於95年9 月19日晚上某時許
    起至95年11月中旬某日止，在其位於高雄縣林園鄉○○村○
    ○路42之12號住處，以將海洛因摻水置於注射針筒中注射之
    方式，施用第一級毒品海洛多次（約1 天施用2 次之頻率）
    。嗣因其仍於保護管束期間，於95年9 月20日、同年10月4
    日、同年10月23日至臺灣高雄地方法院檢察署採集尿液檢體
    ，經送驗後均呈嗎啡陽性反應，始查悉上情。
四、案經台灣高雄地方法院檢察署檢察官偵查起訴。
    理  由
一、本件被告甲○○係違反毒品危害防制條例第10條第1 項、第
    2 項之施用第一級毒品與第二級毒品罪，其法定刑俱為死刑
    、無期徒刑、最輕本刑為3 年以上有期徒刑以外之罪，於準
    備程序進行中，被告就被訴事實為有罪之陳述，由受命法官
    告知簡式審判程序之要旨並聽取其與公訴人之意見，經被告
    同意適用簡式審判程序後，本院亦認無不得或不宜改依簡式
    審判程序進行之處，爰依刑事訴訟法第273 條之1 第1 項、
    第284 條之1 規定，本院合議庭裁定裁定本件由受命法官獨
    任進行簡式審判程序，合先敘明。
二、事實認定
  (一)上揭事實，業經被告於本院準備及審理程序中坦承不諱。且
    其於上開各次所採集之尿液檢體經送驗，均呈現第一級毒品
    海洛因陽性反應，有臺灣高雄地方法院檢察署受保護管束人
    尿液檢體監管紀錄表及臺灣檢驗科技股份有限公司95年10月
    5 日、同年10月20日及同年11月9 日濫用濫用藥物尿液檢驗
    報告各1 件（見95毒偵字第8139號卷第2 至3 頁、95毒偵字
    第8184號卷第3 至4 頁、95毒偵字第8683號卷第2 至3 頁）
    ，足徵被告之自白核與事實相符，堪予採信。
  (二)按毒品危害防制條例於92年7 月9 日修正公布，自93年1 月
    9 日施行，其中第20條、第23條將施用毒品之刑事處遇程序
    ，區分為「初犯」及「5 年內再犯」、「5 年後再犯」，依
    其立法理由之說明：「初犯」，經觀察、勒戒或強制戒治後
    ，應為不起訴處分或不付審理之裁定；經觀察、勒戒或強制
    戒治執行完畢釋放後，「5 年內再犯」者，因其再犯率甚高
    ，原實施之觀察、勒戒及強制戒治既已無法收其實效，爰依
    法追訴或裁定交付審理。至於經觀察、勒戒或強制戒治執行
    完畢釋放後，「5 年後再犯」者，前所實施之觀察、勒戒或
    強制戒治已足以遮斷其施用毒品之毒癮，為期自新及協助其
    斷除毒癮，仍適用「初犯」規定，先經觀察、勒戒或強制戒
    治之程序。從而依修正後之規定，僅限於「初犯」及「5 年
    後再犯」二種情形，始應先經觀察、勒戒或強制戒治程序。
    倘被告於5 年內已再犯，經依法追訴處罰，縱其第3 次（或
    第3 次以上）再度施用毒品之時間，在初犯經觀察、勒戒或
    強制戒治執行完畢釋放5 年以後，已不合於「5 年後再犯」
    之規定，且因已於「5 年內再犯」，顯見其再犯率甚高，原
    實施觀察、勒戒或強制戒治，已無法收其實效，即應依該條
    例第10條處罰（最高法院95年第7 次刑事庭會議決定意旨、
    95年度台非字第65號刑事判決意旨參照）。查本件被告前於
    86年間因違反肅清煙毒條例等案件，經檢察官提起公訴，嗣
    因毒品危害防制條例公布施行，經臺灣高等法院高雄分院裁
    定送觀察、勒戒後，認有繼續施用毒品之傾向，再經該院裁
    定令入戒治處所，施以強制戒治，復因經裁定停止強制戒治
    ，所餘刑期交付保護管束，於保護管束期滿，以執行完畢論
    ，而於經強制戒治執行完畢釋放後，經該院於90年3 月30
    日以87年度上訴字第853 號判決免刑確定；又因違反毒品危
    害防制條例案件，經本院以93年度訴字第812 號分別判處有
    期徒刑6 月、10月，應執行有期徒刑1 年2 月確定，經入監
    執行後，於95年7 月13日縮短刑期假釋出監，所餘刑期付保
    護管束，觀護結束日期為95年12月24日，現仍於保護管束期
    間之事實，有臺灣高等法院被告前案紀錄表1 份在卷可按。
    基上，被告本次施用海洛因之犯行距初犯經強制戒治執行完
    畢釋放日已逾5 年，但其於強制戒治執行完畢釋放後5 年內
    有再犯施用毒品之情事，是揆諸上揭說明，仍應依法論罪科
    刑。
  (三)職是，本件事證明確，被告犯行堪予認定。
三、論罪科刑
  (一)查刑法已於94年2 月2 日修正公布，刪除刑法第56條關於連
    續犯之規定，且自95年7 月1 日起施行。按刪除連續犯規
    定之修正理由已有「至連續犯之規定廢除後，對於部分習慣
    犯，例如竊盜、吸毒等犯罪，是否會因適用數罪併罰而使刑
    罰過重產生不合理之現象一節，在實務運用上應可參考德、
    日等國之經驗，委由學界及實務以補充解釋之方式，發展接
    續犯之概念，對於合乎接續犯或包括的一罪之情形，認為構
    成單一之犯罪，以限縮數罪併罰之範圍，用以解決上述問題
    」之說明。且按刑事法若干犯罪行為態樣，本質上原具有
    反覆、延續實行之特徵，立法時既予特別歸類，定為犯罪構
    成要件之行為要素，則行為人基於概括之犯意，在密切接近
    之一定時、地持續實行之複次行為，倘依社會通念，於客觀
    上認為符合一個反覆、延續性之行為觀念者，於刑法評價上
    ，即應僅成立一罪。學理上所稱「集合犯」之職業性、營業
    性或收集性等具有重複特質之犯罪均屬之，例如經營、從事
    業務、收集、販賣、製造、散布等行為概念者是（最高法院
    95年度台上字第1079號判決意旨可資參照）。而毒品因有
    高度之成癮性及濫用性，施用毒品之行為本身，顯然具有反
    覆性及延續性之特徵，如將「持續多次施用毒品行為」評價
    為數罪，恐與刑罰過度評價禁止原則相悖，並有違憲法所揭
    櫫之比例原則。基此，本院認被告持續多次施用第一級毒品
    海洛因行為應僅成立「集合犯」之實質一罪，且施用毒品既
    屬集合犯之習慣犯的性質，不論於刑法修正前、後均是如此
    ，縱被告於刑法修正前、後各有多次施用毒品行為，本院仍
    僅論以一罪（均屬集合犯之實質一罪），以求理論之一貫，
    而不採「二段併罰說」（按：將於刑法修正前所為數次施用
    毒品行為論以連續犯；另將於刑法修正後所為施用毒品行為
    ，論以集合犯，再將此二段施用毒品行為，予以數罪併罰，
    此說就同為多次施用毒品行為，於刑法修正前、後竟異其理
    論適用，不無矛盾，且依此說之結論，論以連續犯加重其刑
    後，再予數罪併罰，亦顯然不利於被告）。是以，被告於是
    事實欄三、所述施用第一級毒品海洛因之行為，足認其有反
    覆施用之情事，應以集合犯之包括一罪關係論處。
  (二)按海洛因係毒品危害防制條例第2 條第2 項第1 款所定之第
    一級毒品，依法不得持有、施用及販賣。核被告所為，係違
    反毒品危害防制條例第10條第1 項施用第一級毒品罪。被告
    持有海洛因後進而施用，其持有之低度行為，應為施用之高
    度行為吸收，不另論罪。起訴意旨固僅敘及被告於95年9 月
    間某日起至同年11月9 日止施用第一級毒品海洛因之事實，
    惟被告於本院準備程序中另供承其於95年11月9 日之後起至
    同年11月中旬某日止仍有施用第一級毒品海洛因之犯行，與
    上開所述之起訴事實，具有上開說明意旨之集合犯實質一罪
    關係，自為起訴效力所及，本院應併予審究。又被告前於90
    年間因竊盜案件，經本院以90年度鳳簡字第819 號判處有期
    徒刑4 月確定，於92年1 月6 日執行完畢，此有臺灣高等法
    院被告前案紀錄表1 份附卷可稽，其於5 年以內再故意犯本
    件有期徒刑以上之罪，應依刑法第47條第1 項之規定，論以
    累犯，加重其刑。
  (三)爰審酌被告前因施用毒品案件，迭經觀察、勒戒及強制戒治
    完畢後，又因毒品案件，經起訴及判決確定完畢，如前所述
    ，竟再為本件施用毒品犯行，足見其惡習已深，且戒絕毒癮
    之意志不堅，未能體悟施用毒品對自己、家人造成之傷害及
    社會之負擔，自屬可議；惟念其於犯後態度良好，並能坦承
    犯行，及施用毒品本質上係屬戕害自身健康之行為，尚未直
    接危害他人，反社會性之程度應屬較低等一切情狀，量處如
    主文所示之刑。
據上論斷，應依刑事訴訟法第273 條之1 第1 項、第284 條之1
、第299 條第1 項前段，毒品危害防制條例第10條第1 項，刑法
第11條前段、第47條，判決如主文。
本案經檢察官乙○○到庭執行職務。
中　　華　　民　　國　　96　　年　 　1　　月　　17　　日
                  刑事第十五庭  法　官  洪乙心
以上正本證明與原本無異。
如不服本判決，應於判決送達後10日內，向本院提出上訴狀。
                                書記官  卓榮杰
中　　華　　民　　國　　96　　年　 　1　　月　　17　　日
附錄本案所犯法條：
毒品危害防制條例第10條
施用第一級毒品者，處 6 月以上 5 年以下有期徒刑。
施用第二級毒品者，處 3 年以下有期徒刑。
